【裁判字號】    89,易,1307
【裁判日期】    890517
【裁判案由】    竊盜等
【裁判全文】
臺灣高雄地方法院刑事判決                        八十九年度易字第一三七號
    公  訴  人  臺灣高雄地方法院檢察署檢察官
    被      告  乙○○
右列被告因竊盜等案件，經檢察官提起公訴（民國八十九年度偵字第五三四三號），
本院判決如左：
    主  文
乙○○竊盜，處有期徒刑參月。
扣案變造之八十四年一月十一日換發編號Ｚ000000000號甲○○國民身分證
上「乙○○」照片壹張沒收。
    事  實
一、乙○○於八十三年間因販賣毒品案件，經法院判處有期徒刑十五年確定，嗣未到
    案接受執行，而為臺灣高雄地方法院檢察署依法發布通緝。乙○○為掩飾身分，
    避免遭警緝獲，竟意圖為自己不法之所有，於八十四年二月間某日，在其妻弟甲○○位於高雄市○○區○○路一二九號六樓之二住處內，下手竊取甲○○所有八
    十四年一月十一日換發之編號Ｚ000000000號國民身分證一張。得手後
    ，於八十四年四月間某日，在高雄市前鎮區某地，以新台幣（下同）六千元之代
    價，將其自己之照片一張交付綽號「阿文」之不詳姓名年籍成年男子，換貼於該
    甲○○之國民身分證上，共同變造甲○○之國民身分證。旋即基於概括之犯意，
    連續在高雄地區之不詳地點，遇警臨檢或持物典當時，先後持該變造之國民身分
    證使用四次，足以生損害於甲○○及戶政機關對於國民身分證管理之正確性。嗣
    於八十九年二月十五日二十三時許，在高雄市○○區○○路、正義路口，為警臨
    檢查獲其持有毒品（另案強制戒治中），乙○○又持該變造之甲○○國民身分證
    ，偽稱其係甲○○，警員未發覺，而將其帶回高雄市政府警察局刑警大隊九分隊
    後，乙○○乃主動向該大隊偵三隊副隊長丙○○自首，供出上情，並扣得該變造
    之甲○○國民身分證一張。
二、案經被害人甲○○告訴及高雄市政府警察局移送臺灣高雄地方法院檢察署檢察官
    偵查起訴。
    理  由
一、訊據被告乙○○對於如何將其照片一張交付「阿文」，換貼於甲○○之國民身分
    證上，持以使用之事實均坦承不諱，惟矢口否認有何竊盜犯行，辯稱：伊原與妻
    弟甲○○同住，在甲○○房間取走國民身分證時，雖未告知，但後來有告知甲○○，甲○○同意將該身分證由伊保管，因找不到甲○○，才未返還身分證，伊未
    竊盜云云。然查右揭事實，業據被告在警訊時供述：「我是於八十四年二月間，
    乘其不注意之際竊取．．」（八十九年二月十六日警訊筆錄）；在偵查中供述：
    「我是在八十四年二月在高市○○路一二九號六樓之二甲○○房間內之皮包偷的
    」等語屬實（八十九年三月八日偵查筆錄），復經告訴人甲○○在警訊時指訴「
    （身分證）在住家高雄市○○區○○里○鄰○○路一二九號六樓之二失竊」、「
    我沒有將身分證借予乙○○」、「（你是否對乙○○提起告訴？）我要提起告訴
    」等語明確（八十九年二月十九日警訊筆錄），並有上開變造之甲○○國民身分
    證一張扣案可佐。再被告係被害人甲○○之姊夫，如甲○○確有同意由被告保管
    身分證，其何須對被告堅提告訴？被告又焉有不儘速返還，反於保管中，竟不顧
    是否侵害甲○○權利及為其帶來困擾而逕予變造身分證？被告所辯，顯屬避重就
    輕之飾詞，不足採信，罪証明確，犯行堪以認定。
二、按國民身分證為品行能力服務相類證書之一種，核被告竊取國民身分證之行為，
    係犯刑法第三百二十條第一項之竊盜罪：被告委託該綽號「阿文」之不詳姓名年
    籍成年男子變造甲○○之國民身分證後，復連續持以使用五次，足以生損害於甲○○及戶政機關對於國民身分證管理之正確性，核其所為，係犯刑法第二百十六
    條、第二百十二條之行使變造特種文書罪。被告與該綽號「阿文」之男子就變造
    上開國民身分證之行為具有犯意聯絡及行為分擔，為共同正犯。被告共同變造國
    民身分證後進而行使，其共同變造之低度行為應為行使之高度行為所吸收，不另
    論罪。其先後五次行使犯行，時間相接，手段相同，觸犯同一罪名之罪，顯係基
    於概括犯意反覆為之，應依連續犯之規定以一罪論。公訴人起訴事實雖未敘及被
    告共同變造國民身分證之犯行，然該部分事實與公訴人所起訴之行使變造國民身
    分證之事實係階段程度之不同，應為起訴效力所及，自在本院所應審理之範圍，
    併此敘明。被告所犯上開二罪間，有方法、結果之牽連關係，應從一較重之竊盜
    罪處斷。又被告係於本件犯罪未發覺前，向高雄市政府警察局刑警大隊偵三隊副
    隊長丙○○自首犯行，並接受裁判，已據證人丙○○在本院審理中到庭結證屬實
    ，自應依刑法第六十二條之規定減輕其刑。審酌被告素行非佳，有臺灣高雄地方
    法院檢察署刑案查註紀錄表可憑，僅為使自己逃避警方追緝，竟竊取妻弟身分證
    予以變造使用，其不顧親情，私心自用，惡性非輕，惟其尚未持以供犯他罪使用
    ，犯後又主動自首，一度坦承犯行，顯有悔意等一切情狀，爰量處如主文所示之
    刑。至扣案之八十四年一月十一日換發之編號Ｚ000000000號國民身分
    證一張仍屬被害人甲○○所有，不得宣告沒收，惟其上之乙○○照片一張（即變
    造部分），則係被告所有，且為其供犯罪所用之物，業經被告供明在卷，爰依刑
    法第三十八條第一項第二款規定宣告沒收。
據上論斷，應依刑事訴訟法第二百九十九條第一項前段，刑法第二百十六條、第二百
十二條、第三百二十條第一項、第五十五條、第六十二條、第三十八條第一項第二款
，罰金罰鍰提高標準條例第一條前段，判決如主文。
中      華      民      國      八十九      年      五    月    十七    日
                                臺灣高雄地方法院刑事庭
                                    法  官  林水城
右正本證明與原本無異。
如不服本判決，應於判決送達後十日內，向本院提出上訴狀。
                                    書記官  葛羽洪
中      華      民      國    八十九    年    五  月       十七     日
附錄本判決論罪之法條：
刑法第三百二十條第一項
意圖為自己不法之所有或第三人不法之所有，而竊取他人之動產者，為竊盜罪，
處五年以下有期徒刑、拘役或五百元以下罰金。


司法院資訊處製作；財團法人民間司法改革基金會備份。
